臺灣桃園地方法院刑事判決　　　　　　　 96年度訴字第167號
公　訴　人　臺灣桃園地方法院檢察署檢察官
被　　　告　乙○○
　　　　　　　　　　　號
　　　　　　　　　　（現另案在臺灣桃園女子監獄執行中）
選任辯護人　鍾儀婷律師
上列被告因違反毒品危害防制條例等案件，經檢察官提起公訴（
95年度偵字第22943 號），本院判決如下:
    主  文
乙○○連續販賣第二級毒品，處有期徒刑柒年陸月，扣案之第二
級毒品甲基安非他命壹包（驗餘淨重零點陸伍貳公克）沒收銷
燬之；扣案之搭配門號0000000000號行動電話壹支（不含SIM 卡
）、甲基安非他命包裝外袋壹個、磅秤壹台、分裝袋壹拾柒個均
沒收之；未扣案之搭配門號0000000000號行動電話壹支（不含SI
M卡） 沒收，如全部或一部不能沒收，追徵其價額；未扣案之販
賣安非他命所得新臺幣貳仟元沒收，如全部或一部不能沒收，以
其財產抵償之。又共同販賣第一級毒品，處有期徒刑拾貳年，扣
案之搭配門號0000000000號行動電話壹支（不含SIM 卡）沒收，
未扣案之販賣海洛因所得新臺幣仟元沒收，如全部或一部不能
沒收，以其財產抵償之。又共同販賣第一級毒品，處有期徒刑拾
貳年貳月，扣案之搭配門號0000000000號行動電話壹支（不含SI
M 卡）沒收，未扣案之販賣海洛因所得新臺幣仟元沒收，如全
部或一部不能沒收，以其財產抵償之。又共同販賣第一級毒品，
處有期徒刑拾貳年肆月，扣案之搭配門號0000000000號行動電話
壹支（不含SIM 卡）沒收，扣案之第一級毒品海洛因肆包（合計
淨重貳點捌零公克）沒收銷燬之；未扣案之販賣海洛因所得新臺
幣仟元沒收，如全部或一部不能沒收，以其財產抵償之，扣案
之海洛因外包裝袋肆個（空包裝總重壹點零柒公克）、磅秤壹台
、分裝袋壹拾柒個及扣案之搭配門號電話0000000000號行動電話
壹支（不含SIM 卡）均沒收之。應執行有期徒刑貳拾年。扣案之
第二級毒品甲基安非他命壹包（驗餘淨重零點陸伍貳公克）、
第一級毒品海洛因肆包（合計淨重貳點捌零公克）均沒收銷燬之
；扣案之甲基安非他命包裝袋壹個、海洛因外包裝袋肆個（空包
裝總重壹點零柒公克）、搭配門號0000000000號行動電話壹支（
不含SIM 卡）、磅秤壹台及分裝袋壹拾柒個均沒收之，未扣案之
搭配門號0000000000號行動電話壹支（不含SIM 卡）沒收，如全
部或一部不能沒收，追徵其價額；未扣案之販賣安非他命所得新
臺幣貳仟元及販賣海洛因所得新臺幣玖仟元均沒收，如全部或一
部不能沒收，以其財產抵償之。
其餘被訴部分無罪。
    事  實
一、乙○○明知安非他命屬毒品危害防制條例所管制之第二級毒
    品，不得非法販賣或持有，竟對外以「橞姐」或「相嫂」為
    名，基於販賣第二級毒品安非他命之概括犯意，自民國95年
    3 月初某日起至95年6 月間某日止，以其所有之搭配門號00
    00000000號、0000000000號行動電話2 支作為連絡工具，在
    其位於桃園縣蘆竹鄉○○村○○路166 之27號2 樓住處，連
    續以1 包（重量不詳）新臺幣（下同）1 千元之價格，出售
    第二級毒品安非他命予丙○○計2 次。
二、乙○○明知海洛因屬毒品危害防制條例所管制之第一級毒品
    ，不得非法販賣或持有，竟與真實姓名年籍不詳之男子，共
    同基於販賣第一級毒品之犯意聯絡，以其所有之搭配門號00
    00000000號之行動電話1 支作為連絡工具，由綽號「李主任
    」之甲○○先撥打上揭電話與其約定交易時間及地點之方式
    為交易，於：
  (一)95年9 月18日晚上11時許，在桃園縣某處，以海洛因1 包3
    千元之價格，出售並交付予綽號「李主任」之甲○○海洛因
    1 包（重量不詳）。
  (二)95年10月20日前一星期內之某日，在桃園縣某處，以海洛因
    1 包3 千元之價格，出售並交付予綽號「李主任」之甲○○
    海洛因1 包（重量不詳）。
  (三)95年10月23日中午12時20分許，委由真實姓名年籍不詳之成
    年男子，在新竹縣竹東鎮○○路全家便利商店，出售並交付
    予綽號「李主任」之甲○○海洛因1 包（重量不詳）。
嗣於95年10月31日凌晨1 時40分許，為警持本院核發之搜索票，
在乙○○位於桃園縣蘆竹鄉○○村○○路166 之27號2 樓住處執
行搜索，並扣得乙○○所有之第一級毒品海洛因4 包（合計淨重
2.80公克）及外包裝袋肆個（空包裝總重1.07公克）、第二級毒
品甲基安非他命1 包（驗餘淨重0.6352公克）及外包裝袋1 個、
磅秤1 臺、分裝袋17個、搭配門號0000000000號行動電話1 支。
三、案經新竹市政府警察局報請臺灣桃園地方法院檢察署檢察官
    偵查起訴。
    理  由
壹、證據能力部分
一、關於證人丙○○、甲○○於警詢中所為之供述，均係被告以
    外之人於審判外所為之陳述，被告及其辯護人否認其證據能
    力，且公訴人未特予證明（自由證明）該警詢筆錄具有較可
    信之特別情況，是依上開規定，該警詢筆錄之記載，就證明
    構成犯罪之事實，固無證據能力。惟可作為彈劾證人丙○○
    、甲○○於本院審理時及檢察官偵查時證述之可信度。
二、按被告以外之人於審判外之言詞或書面陳述，除法律有規定
    者外，不得作為證據；被告以外之人於偵查中向檢察官所為
    之陳述，除顯有不可信之情況者外，得為證據，刑事訴訟法
    第159 條第1 項、第159 條之1 第2 項分別定有明文。被告
    及其辯護人雖以渠等於偵查時之證述，未經詰問不具有證據
    能力云云。惟查證人丙○○、甲○○於檢察官偵查時所為之
    證述，業經具結，且亦無何顯有不可信之情況，又本院審理
    時已傳訊渠等到庭，經詰問程序，被告之詰問權已受保障。
    故依前揭規定，自應有證據能力。
三、本件認定事實所引用之卷內其餘所有卷證資料（毒品鑑定報
    告書、搜索扣押筆錄、通訊監察譯文），並無證據證明係公
    務員違背法定程序所取得，公訴人、被告及辯護人於審判程
    序中復未於言詞辯論終結前表示異議，且表示沒有意見，均
    認有證據能力，核先敘明。
貳、實體部分
甲、有罪部分
一、販賣第二級毒品部分
    訊據被告乙○○矢口否認有何販賣第二級毒品安非他命之犯
    行，並辯稱：我是與丙○○一起購買安非他命，而非係販賣
    給丙○○云云。經查：
  (一)員警持本院核發之搜索票，前往被告位在桃園縣蘆竹鄉○○
    路166 之27號2 樓住處執行搜索，扣得被告所有之搭配門號
    0000000000號之行動電話1 支、磅秤1 台、分裝袋17個、白
    包粉末4 包、顆粒1 包等情，有搜索票、搜索扣押筆錄及扣
    押物品目錄表在卷可稽（見偵卷第16頁至第20頁）。且扣案
    之顆粒1 包（驗餘淨重0.6352公克），經送憲兵司令部刑事
    鑑識中心鑑定結果，檢驗出甲基安非他命成分，有該中心96
    年7 月9 日安鑑字第0960001095號鑑定書1 份在卷可稽（見
    本院卷第141 頁）。又扣案之白色粉末4 包（合計淨重2.80
    公克），經送鑑定結果，含第一級毒品海洛因成分，有法務
    部調查局95年12月22日調科壹字第09523050080 號鑑定書1
    份在卷可稽（見偵卷第114 頁）。
  (二)證人丙○○於95年10月31日檢察官偵查時有關向被告購買安
    非他命部分之陳述為：「（檢察官問：何種毒品跟乙○○購
    買？）我跟他買安非他命，…」、「（檢察官問：何時開始
    購買安非他命？）約今年（指95年）3 月開始。」、「（檢
    察官問：購買過幾次？）約4 、5 次。」、「（檢察官問：
    每次都購買多少錢？）不一定，1000元或2000元都有。」、
    「（檢察官問：都在何處跟乙○○買毒品？）先電話聯絡後
    再到他的住處購買。」、「（檢察官問：撥打何號碼？）00
    00000000、還有一支0927的背不起來，其他電話我不知道。
    」等語；且證人丙○○於檢察官偵查時具結證述：在95年10
    月31日時陳述被告販賣毒品給我的經過是實在的，約有2 次
    因為我打電話給被告，被告說有貨，我就直接跟被告買，至
    於購買價格之單價有無不同，我不清楚等語明確；復證人丙○○於本院審理時亦具結證稱：「（檢察官問：上開筆錄中
    ，你稱有貨，就直接跟他買，這部分供述是否實在？）實在
    。」等語綦詳。從上揭證人丙○○證述，可知被告確實有販
    賣第二級毒品安非他命予丙○○之情事。
  (三)雖證人丙○○於本院審理時具結證稱：我有施用安非他命，
    我與被告一起出錢買來用，因我不是很有錢，所以我就與被
    告聯絡，跟被告說我想要安非他命及數量，被告回答要問一
    下，電話就掛掉，過一下被告回電話給我，跟我說朋友多久
    時間可以到他家，我就可以過去。我過去之後，我就把錢拿
    出來，被告指示我把錢給他朋友就好了，這時，被告也會拿
    出錢來，各別交給他的朋友，我要買的錢並沒有交給被告，
    是交給他朋友，而安非他命已放在桌上，我就在現場使用，
    如果有剩下來就均分，我帶走我另外一半，被告有時也會跟
    我一起施用，這就是我所謂合買的情形云云；然證人丙○○
    於檢察官偵查時卻陳稱：我未與被告一起施用云云；是證人
    丙○○於檢察官偵查時及本院審理時之證述，已明顯前後不
    符。況被告於本院準備程序時陳稱：我與丙○○合買安非他
    命情形就是我出2 千元、他出1 千元，由我負責購買1 公克
    ，外面行情就是1 公克3 千元，我都是向桃園地區1 位綽號
    「阿豪」之成年男子購買，他會把貨送到我位在桃園縣蘆竹
    鄉○○路166 之27號2 樓之住處，這樣共買了2 次，但是2
    次的日期我忘記了，因我平常有吸食安非他命的習慣，丙○○會問我有無安非他命，如果我沒有，我才會跟他一起買云
    云；與前揭證人丙○○於本院審理時證述合買情形並不相符
    ；又證人丙○○於偵查時已陳稱：未曾與被告一起施用毒品
    等情甚明，亦與證人丙○○在本院審理時證述被告與其2 人
    有一起施用之證述前後不一致。且參以證人丙○○於警詢時
    亦陳稱係以電話與被告先聯絡，談好價錢後才至被告住處拿
    取毒品，自95年3 月初即向被告購買安非他命，每次購買以
    1 千元至3 千元不等之價錢等語，雖證人丙○○於警詢之陳
    述不具有證據能力，惟於檢察官偵查時及本院審理時，證人
    丙○○均具結證稱有向被告直接購買安非他命等情，與警詢
    所述較為相符合。足認證人丙○○於本院審理時證述：與被
    告係「合買」安非他命云云，顯係事後為附和迴護被告之詞
    ，不足採信。雖證人丙○○於本院審理時證稱對於向被告購
    買安非他命的數量及時間，沒有印象了等語，然因本案案發
    時間距本院該次審理庭期日已將近1 年之久，而證人丙○○
    本身又有吸食毒品之習慣，其不僅向被告購買過安非他命施
    用，也曾向他人購買，業據證人丙○○於本院審理時證述綦
    詳，則證人丙○○因時間經過而遺忘於何時向被告購買及購
    買數量，並不違常情。綜上所述，足認被告確實有販賣第二
    級毒品安非他命予丙○○等情甚明。是被告前揭所辯，顯不
    足採信。
  (四)證人丙○○於檢察官偵查時證稱每次係以1 千元至2 千元之
    價格向被告購買安非他命，而丙○○每次向被告購買之金額
    究為1 千元或2 千元，即有不明確之情；而本案被告既否認
    有販賣第二級毒品給丙○○之情事，實難期待被告能自行供
    出確實販賣之金額及數量，本於罪證有疑利於被告原則，應
    認被告係每次以上述最低價格即1 千元之價格出售安非他命
    予丙○○。又丙○○最後一次向被告購買之時間雖不明確，
    惟參酌吸用毒品具有成癮性，且丙○○一次購買數量甚微，
    2 次購買時間應不會距離過久，且因刑法第56條連續犯規定
    ，業已於95年2 月2 日修正時刪除，並於95年7 月1 日施行
    ，基於罪證有疑利於被告之原則，公訴人有認被告2 次販賣
    第二級毒品安非他命予丙○○之行為構成刪除前刑法第56條
    連續犯，故應認被告2 次販賣安非他命予丙○○之時間均係
    在95年7 月1 日修正刑法施行前所為犯行。
二、販賣第一級毒品部分
    訊據被告矢口否認有何販賣第一級毒品海洛因給甲○○之犯
    行，並辯稱：我係與甲○○合買的，因為我自己也有吸食海
    洛因之習慣，且甲○○說我買到的海洛因比較好，所以他會
    拿錢叫我買，我們1 人出3 千元跟一個叫「寶哥」的人購買
    云云。經查：
  (一)證人甲○○於檢察官偵查時具結證稱：人家都叫我「李主任
    」，我有吸食海洛因等語；且證人甲○○於檢察官偵查時亦
    具結證述：「（問：毒品何來？）向相嫂、小古購買的。」
    、「（問：提示乙○○、古昌鎮、徐千惠照片）是否這2 人
    ？）是，警詢時有提示3 人的彩色照片讓我指認。」、「【
    問：何時開始跟相嫂購買毒品？今年（指95年）9 月份。】
    」、「（問：如何聯絡上相嫂？）經由朋友『侯志中』介紹
    ，目的就是要買毒品。」、「（問：跟相嫂買過幾次毒品？
    ）約4 至5 次。」、「（問：每次購買之金額？）不一定，
    約3000多元，總金額約一萬多元。」、「（問：如何跟相嫂
    交易？）我打電話給他，他會拿到竹東來給我，大部分都是
    他親自拿來。」等語明確（見偵卷第102 頁）。且證人甲○○於本院審理時亦具結證稱：我有施用海洛因，除了向小古
    拿外，還有跟「阿嫂」 (指被告）拿，從95年9 月中旬起到
    95 年10 月中旬左右，我先打電話給「阿嫂」，她說你上來
    ，我就到桃園阿嫂家，到了她家聊天後，她就把海洛因拿給
    我等語；復證人甲○○於本院審理時具結證述：0000000000
    號行動電話是我使用的電話，監聽譯文中9 月18日19時12分
    及9 月18日19時29分的譯文均是我與被告之對話，我當天確
    實有去找被告，找被告買海洛因等語明確；雖證人甲○○後
    來改稱：不是買，是找她拿毒品等語；惟證人甲○○於本院
    審理時又具結證述：我所謂的拿與買沒有不同，拿就是買的
    意思。又證人甲○○於本院審理時具結證稱：我瞭解的買賣
    意思就是付費，買賣雙方要有現金來往，且買賣雙方必須確
    定金錢、物品交對方等語綦詳。再者，證人甲○○於本院審
    理時具結證稱：去被告家捧場就是到被告家消費買毒品，捧
    阿嫂的場就是到她那邊看有沒有海洛因可以賣給我，到被告
    家，我問被告海洛因多少錢，因為現場有其他人，我就先離
    開，等回來，被告會跟我說多少錢，我把錢放到桌上，將海
    洛因帶走，這樣行為就是買賣等語（見本院卷第108 頁至第
    10 9頁）。雖證人甲○○證述當時在被告家中有3 個人，但
    因甲○○均係以電話先與被告為聯繫買賣海洛因事宜，且由
    被告告知毒品價格；又證人甲○○於本院審理時證稱：因我
    95 年9月間到10月底為止，跟被告拿海洛因有付錢，我每次
    打電話給被告，問被告有沒有東西，被告都會說幫我調看看
    ，接著就掛掉電話，如果有調到，被告會主動打電話給我，
    我會到她家，我就會說阿嫂錢在這邊，就把錢放在桌上接著
    我就去上廁所，出廁所後，桌上的錢就不見了，本來放錢的
    位置就會出現1 包毒品等語。足認證人甲○○所稱跟被告「
    拿」毒品即為「買」毒品之意思甚明，亦可認95年9 月18日
    被告確實有販賣第一級毒品海洛因給甲○○等情至為明確。
  (二)另參以被告所持有之0000000000號行動電話通訊監察譯文顯
    示：1.於95年10月20日17時54分19秒，該電話於甲○○所持
    有之0000000000號行動電話通話內容為【證人甲○○：「東
    西不好。」，被告：「你比例沒有調好啦。」】；另於95年
    10月23日12時7 分18秒之通話內容為【甲○○：「到全家去
    。」，被告：「東西拿到就好走了，錢不用拿給他。」】。
    2.於95年10月23日12時4 分31秒，被告以其持有之00000000
      00號行動電話與0000000000號行動電話聯繫，通話內容為
      【被告：「小芬，那個女生，有一包減角那個，拿給李主
      住。」，小芬：「拿給李主任，好。」】。3.於95年10月
      23 日13 時5 分27秒，被告與甲○○之通話內容為【甲○○：「相嫂！東西很差，黑黑的，重量也減輕。」，被告
      ：「糖可能太多，東西留一點起來，一根菸的量，我明天
      下去，我看他們會亂弄。」】。又證人甲○○於本院審理
      時具結證述，上揭通話內容，除小芬與被告通話的那一通
      電話外，其餘均係其與被告之通話，並有通訊監察譯文在
      卷可稽（見本院卷第178 頁至第180 頁、第135 頁、第13
      6 頁背面）。且證人甲○○於本院審理時具結證述：於上
      揭95年10月23日與被告為上揭通話內容後，當天被告確有
      叫1 名男子拿海洛因到竹東的全家便利商店給我；又於95
      年10月20日，我沒有與被告見面，95年10月20日前幾天有
      向被告買毒品，當天的交易地點忘記了，但是在新竹縣或
      桃園縣境內等語明確。綜上，足認被告確有分別於95年9
      月18日、95年10月20日、95年10月23日，各以3000元之代
      價出售海洛因1 包給甲○○等情甚明。
  (三)被告雖辯稱：我是與甲○○合買海洛因云云。然證人甲○○
    於本院審理時具結證稱：沒有與被告合買過海洛因等語綦詳
    （見本院卷第116 頁）。且於本院審理時審判長訊問被告如
    何與甲○○合買，被告陳稱：我與他一起出資，由我去買，
    買回來後，按照金錢比例來分云云；且證人甲○○於本院審
    理時證述其所認知中之「合買」係指2 人一起拿錢出來，跟
    賣方買東西，買回來後，按出錢比例來分毒品等語，則被告
    與甲○○就「合買」之定義知之甚詳，並無誤認混淆「與被
    告合買」及「向被告買」之虞。而證人甲○○於本院審理時
    既已明確具結證述其與被告間並無合買過海洛因等語，足認
    被告所辯，顯不足採信。
三、法律修正部分
    被告於販賣予丙○○第二級毒品行為後，刑法及刑法施行法
    部分條文業經修正公布，並均於95年7 月1 日施行。修正後
    刑法第2 條第1 項之規定，係規範行為後法律變更所生新舊
    法律比較適用之準據法，於修正後刑法施行後，應適用修正
    後刑法第2 條第1 項規定之「從舊從輕」之原則為比較；修
    正後刑法第2 條第2 項，則為同條第1 項之特別規定，於修
    正後刑法施行後，關於非拘束人身自由之保安處分，應依修
    正後刑法第2 條第2 項之規定，適用裁判時之法律。又修正
    後刑法第35條，乃刑之重輕之法定次序與標準，應適用裁判
    時之修正後刑法第35條之規定。修正後刑法第2 條第1 項係
    採「從舊從輕」原則，適用最有利於行為人之法律。既曰法
    律，自較刑之範圍為廣；除法律有特別規定者（如修正後刑
    法第2 條第2 項非拘束人身自由之保安處分適用裁判時法，
    修正後刑法施行法第9 條之3 規定之情形），應依其規定；
    或事關執行之緩刑之宣告，或犯罪在刑法修正施行前，自首
    在刑法施行後之自首部分，或程序之規定（程序從新，如刑
    法第40條沒收宣告之程序規定），應適用裁判時之修正後刑
    法之規定外；依修正後刑法第2 條第1 項比較時，應就罪刑
    有關之共犯、未遂犯、連續犯、牽連犯、結合犯以及累犯加
    重、自首減輕暨其他法定加減原因（如身分加減）與加減例
    等一切情形，綜其全部之結果而為比較後，予以整體適用，
    不能割裂而分別適用有利益之條文。關於易科罰金之折算標
    準、易服勞役之折算標準及期限、罰金與死刑是否併予執行
    、多數有期徒刑定應執行之刑時之最高刑期之限制等之修正
    ，事涉行為人易刑折算標準金額之多寡與期限之長短及定執
    行刑時能否就罰金刑併予執行或有期徒刑定應執行之刑時最
    高度之限制，亦均屬依修正後刑法第二條第一項所應比較適
    用法律之範圍。拘束人身自由之保安處分，並非屬修正後刑
    法第2 條第2 項規定應適用裁判時法之範圍，除有特別規定
    者外，亦屬應依修正後刑法第2 條第1 項比較適用之法律；
    從刑附屬於主刑，除法律有特別規定者外，依主刑所適用之
    法律（以上參考最高法院95年5 月23日刑事庭第8 次會議決
    議及最高法院24年上字第4634號、24年上字第5292號、27年
    上字第2615號、29年上字第525 號判例）。其次，法律有變
    更而須為新、舊法之比較以定其適用之目的，厥為保障行為
    人之既有法律地位不致因法律之修正而惡化或受到更不利益
    之結果並兼謀行為人之利益，此為最高之價值，非必斤斤於
    法律體系適用之完整性，況或基於法規之性質，如程序性之
    法律、事涉執行之緩刑規定，依法理係均應適用新法，或因
    法律另有規定，如修正後刑法第2 條第2 項規定「非拘束人
    身自由之保安處分係適用裁判時之法律」，修正後刑法施行
    法第3 條之1 第2 項規定「於九十四年一月七日刑法修正施
    行前犯併合處罰數罪中之一罪，且該數罪均符合第四十一條
    第一項得易科罰金之規定者，適用九十年一月四日修正之刑
    法第四十一條第二項規定」，即有此情形係一律適用行為時
    法之舊法，由是可見遇有法律修正而須選擇適用新法或舊法
    時，須依法規之性質或視法律之規定各自決之，不受其他法
    規如何適用之羈絆，在選法適用時，本即寓有可據個別之特
    性而割裂分別適用新法或舊法之容許性，至數項經修正之法
    律須整體比較以同其新、舊法之適用俾維持法律體系之完整
    性，核係各該法律在適用上因具「依附及相互關聯」之特性
    使然，非屬新、舊法應比較利、弊藉資保障行為人之既有法
    律地位兼謀其利益之立法意旨所必然。準此以解，就罪、刑
    有關之規定諸如共犯、未遂犯、連續犯、牽連犯、結合犯以
    及累犯加重、自首減輕暨其他法定加減原因（如身分加減）
    與加減例等一切情形，應綜其全部之結果而為比較後，予以
    整體適用，不能割裂而分別適用有利益之條文，固如前述，
    惟究其緣由，實係著眼於因各該規定皆涉及犯罪之態樣、階
    段、罪數、法定刑得或應否加、減暨加減之幅度，並進而影
    響法定刑或處斷刑之範圍，換言之，各該罪、刑之規定須經
    綜合考量整體適用後，方能據以限定法定刑或處斷刑之範圍
    ，嗣始得於該範圍內為一定刑之宣告，易詞以言，個別宣告
    刑雖屬單一之結論，然實係經綜合考量整體適用各相關罪、
    刑規定之所得，因之，宣告刑所據以決定之各相關罪、刑規
    定，顯具適用上之「依附及相互關聯」之特性，自須同其新
    、舊法之適用，第查，「易刑」或「定執行刑」係規範宣告
    刑得或應如何執行之法律，核屬為刑之宣告後始生應否適用
    問題之規定，非屬宣告刑所據以決定因而須先行確定如何適
    用新、舊之法規，依其性質，在未為刑之宣告前亦無可能確
    定應否適用而預先選定須適用新或舊法，復無此必要，不寧
    唯是，該規定所涵攝之「小前提」係「宣告刑」，猶與罪、
    刑規定涵攝之「小前提」為「歷史社會事實」迥異，職是，
    「易刑」及「定執行刑」之規定，不論涵攝之「小前提」、
    決定應否適用之階段及適用後所得之法律效果，與罪、刑之
    規定皆不相侔，與之顯不具適用上之「依附及相互關聯」之
    特性，依前述，要毋須與罪、刑之規定同其新、舊法之適用
    ，自得秉其本身之性質而各據應涵攝之「小前提」為新、舊
    、利、弊之比較後個別定其法律之適用。茲首就與本案有關
    且於為刑之宣告前須先行及連帶確定應如何適用之法律修正
    情形列述如下：
  (一)與罪、刑有關且須依修正後刑法第2 條第1 項規定為利、弊
    之比較以定如何適用之法律變更部分：
    1.修正前刑法第33條第5 款規定「罰金：（銀元）一元以上
      。」，復依罰金罰鍰提高標準條例第1 條前段規定提高為
      10倍，折算新臺幣為30元；修正後刑法第33條第5 款規定
      「罰金：新臺幣一千元以上，以百元計算之。」；次查，
      刑法分則各條文所定之罰金刑，其幣別原為「銀元」，又
      倘非屬72年6 月26日至94年1 月7 日間新增或修正之條文
      ，所定罰金數額並依罰金罰鍰提高標準條例第1 條前段規
      定提高為10倍，惟依95年6 月14日修正公布、同年7 月1
      日施行之中華民國刑法施行法第1 條之1 ：「中華民國九
      十四年一月七日刑法修正施行後，刑法分則編所定罰金之
      貨幣單位為新臺幣。九十四年一月七日刑法修正時，刑法
      分則編未修正之條文定有罰金者，自九十四年一月七日刑
      法修正施行後，就其所定數額提高為三十倍。但七十二年
      六月二十六日至九十四年一月七日新增或修正之條文，就
      其所定數額提高為三倍。」，現行刑法中，有關於罰金刑
      之計算單位及其最低度刑之規定已有修正，自屬法律變更
      。
    2.修正前刑法第56條規定「連續數行為而犯同一罪名者，以
      一罪論。但得加重其刑至二分之一。」，修正後已將該條
      刪除，即採一罪一罰之原則。
    3.經綜合適用修正前、後之罪、刑相關規定予以比較，修正
      後之規定顯非較修正前之規定對被告二人有利，因之，依
      現行即修正後刑法第2 條第1 項前段規定，此部分自應整
      體適用修正前刑法之有關規定，合先敘明。
  (二)毋須依修正後刑法第2 條第1 項規定為利、弊之比較以定如
    何適用之法律修正部分：
    1.刑法第11條原規定「本法總則於其他法令有刑罰之規定者
      ，亦適用之。但其他法令有特別規定者，不在此限。」，
      經修正為「本法總則於其他法律有刑罰或保安處分之規定
      者，亦適用之。但其他法律有特別規定者，不在此限。」
      ，亦即為使法規範明確，將「法令」修正為「法律」以符
      合法律保留及罪刑法定原則，復就解釋上認為「有刑罰之
      規定」包含保安處分部分亦予以明文化，是以此一修正並
      未涉及實體國家刑罰權之有無暨其範圍之更迭，非屬與罪
      、刑有關且須與之整體依修正後刑法第2 條第1 項之規定
      為新、舊法比較以同其適用之「法律變更」，惟本條修正
      之目的既為符法律保留及罪刑法定原則暨規範明確性之要
      求，當以修正後之規定較能契合刑罰之本質兼更具規範之
      實質妥當性暨進步性，因之，基於「法與時轉則治」之理
      念，此部分自應適用修正後規定。
    2.刑法第38條有關沒收之規定亦經修正，惟沒收為從刑，如
      前述，從刑附屬於主刑，除法律有特別規定者外，依主刑
      所適用之法律，本件主刑部分即宣告刑所據以決定之。
四、論罪科刑部分
  (一)查海洛因、安非他命分別係毒品危害防制條例第2 條第2 項
    第1 款、第2 款所定之第一級及第二級毒品，依法均不得持
    有、施用及販賣。
  (二)被告販賣安非他命予丙○○之行為，係犯毒品危害防制條例
    第4 條第2 項販賣第二級毒品罪。被告販賣海洛因予甲○○
    之行為，均係犯毒品危害防制條例第4 條第1 項販賣第一級
    毒品罪。被告持有第一級毒品海洛因及第二級毒品安非他命
    之低度行為，均各為販賣第一級毒品海洛因及販賣第二級毒
    品安非他命之高度行為所吸收，均不另論罪。被告與姓名年
    籍不詳之成年男子就販賣第一級毒品海洛因部分有犯意聯絡
    及行為分擔，均為共同正犯。被告先後2 次販賣第二級毒品
    給丙○○之行為，時間均緊接，方法均相同，所犯又均屬犯
    罪構成要件相同之罪名，顯均係基於概括之犯意反覆為之，
    均為廢止前連續犯，均應依刪除前刑法第56條論以情節較重
    一罪之販賣第二級毒品罪，並均依法加重其刑【因法定本刑
    無期徒刑部分，依法不得加重，僅就其餘法定刑部分加重其
    刑】。被告3 次販賣第一級毒品海洛因予甲○○之行為，犯
    意及行為均各別，應分論併罰。被告所犯上開販賣第二級毒
    品罪及販賣第一級毒品罪4 罪間，犯意各別，罪名互殊，均
    應予分論併罰。又被告販賣3 次第一級毒品予他人施用，固
    戕害他人之身心，危害國人健康，但本院斟酌其販毒之數量
    不多，與販賣毒品之數量達數公斤以上大盤商之危害情形不
    同，販賣時間亦非長，且所得金額不大，與一般所見大規模
    販毒行為，顯然有別，如對被告販賣第一級毒品部分量處最
    輕之法定本刑無期徒刑，誠屬法重情輕，客觀上顯然足以引
    起一般人之同情，衡情尚有可憫恕之處，爰就其販賣第一級
    毒品部分，各依刑法第59條規定予以減輕其法定刑。
  (三)爰審酌被告明知毒品戕害身心，向為政府嚴令禁止流通之違
    禁物，竟貪圖利益，任意販賣，加速毒品流通，戕害國人身
    心健康，犯罪所生危害嚴重；事後飾詞狡辯，否認犯行，犯
    罪後態度欠佳，販賣第一級毒品海洛因3 次，各次犯罪所得
    僅3 千元，連續販賣第二級毒品安非他命2 次，犯罪所得計
    僅2 千元，對於毒品擴散之危害尚非至鉅，扣得之第一、二
    級毒品之重量非微等一切情狀，分別量處如主文所示之刑，
    並定其應執行刑。（按被告販賣第二級毒品行為後，刑法第
    51條業已修正公布，並於95年7 月1 日施行，修正前刑法第
    51條規定：「數罪併罰，分別宣告其罪之刑，依左列各款定
    其應執行者：」其中第5 款規定：「宣告多數有期徒刑者，
    於各刑中之最長期以上，各刑合併之刑期以下，定其刑期。
    但不得逾20年。」修正後刑法第51條第5 款規定：「宣告多
    數有期徒刑者，於各刑中之最長期以上，各刑合併之刑期以
    下，定其刑期。但不得逾30年。」，經比較結果，修正前刑
    法較有利於行為人，應適用修正前規定，附此敘明。）
  (四)沒收部分：扣案之甲基安非他命1 包（驗餘淨重0.6352公克
    ）、海洛因4 包（合計淨重2.80公克）分別為毒品危害防制
    條例第2 條第2 項第1 款、第2 款所規定之第一級毒品、第
    二級毒品，應依毒品危害防制條例第18條第1 項前段規定沒
    收銷燬之；上開海洛因外包裝4 個（空包裝總重1.07公克）
    及甲基安非他命外包裝1 個，均具有防止毒品裸露、逸出、
    防潮之功用，以及便於攜帶、販賣之用，且與海洛因、甲基
    安非他命分開秤重；磅秤係用以秤海洛因、甲基安非他命秤
    重之用，以便被告分裝販賣；分裝袋17個亦係分裝毒品之用
    ，便於販賣，均為被告所有，均應依毒品危害防制條例第19
    條第1 項之規定，宣告沒收之。扣案搭配門號0000000000號
    行動電話壹支（不含SIM 卡），為被告所有之物，業經被告
    於本院審理時自陳在卷，且係便於聯絡販賣第一、二級毒品
    事宜所用，業經證人丙○○證述明確，且有通訊監察譯文在
    卷可稽，應依毒品危害防制條例第19條第1 項規定宣告沒收
    。另未扣案搭配門號0000000000號之行動電話1 支（不含
    SIM 卡），為被告所有之物，業經被告於本院審理中坦承不
    諱，係便於聯絡販賣第二級毒品事宜所用之物，應依毒品危
    害防制條例第19條第1 項之規定宣告沒收，如全部或一部不
    能沒收，追徵其價額。（SIM 卡應屬電信公司所有供客戶使
    用，非屬被告所有之物，而不予沒收，最高法院96年度臺上
    字第1 號判決採同一見解。），又被告販賣第二級毒品所得
    共2 千元、販賣第一級毒品所得共9 千元（被告販賣予甲○○海洛因共3 次，每次3,000 元，計9,000 元），係被告販
    賣第二級毒品、第一級毒品所得，應均依毒品危害防制條例
    第19條第1 項宣告沒收，如全部或一部不能沒收，以其財產
    抵償之。
乙、無罪部分
一、公訴意旨略以：被告於95年10月30日某時許，在新竹縣某不
    詳處所，以3 千元之代價，出售海洛因給甲○○，而認被告
    涉嫌販賣第一級毒品罪嫌云云。
二、按犯罪事實應依證據認定之，無證據不得認定其犯罪事實；
    不能證明被告犯罪者，應諭知無罪之判決，刑事訴訟法第15
    4 條第2 項、第301 條第1 項分別定有明文。復按刑事訴訟
    上證明之資料，無論其為直接或間接證據，均須達於通常一
    般之人均不致有所懷疑，而得確信其為真實之程度，始得據
    為有罪之認定，若關於被告是否犯罪之證明未能達此程度，
    而有合理懷疑之存在，致使無從形成有罪之確信，根據「罪
    證有疑，利於被告」之證據法則，即不得遽為不利被告之認
    定，亦有最高法院76年臺上字第4986號判例可資參照。
三、公訴人認被告涉有上揭犯行，無非係以(一)證人甲○○於偵查
    時證述：自95年9 月間起向被告購買海洛因約4 、5 次等語
    。(二)甲○○於95年11月1 日被警察查獲2 個海洛因殘渣袋等
    情為其主要論據。惟查：證人甲○○雖於檢察官偵查時證述
    ：我自95年9 月以後就跟相嫂即被告買海洛因，跟相嫂買過
    4 、5 次，每次金額不一定，約3 千多元，總金額約1 萬多
    元等語，然證人並未明確說出究為幾次，及每次與被告購買
    之時間，僅以約略概數回答，有可能證人會將次數記錯。又
    證人甲○○於本院審理時證述：我於95年11月1 日被警察查
    獲，這一次我是跟不詳姓名男子買的，並不是向被告買毒品
    ，這一次我是跟另一個藥頭買的等語明確。況甲○○遭警逮
    捕時雖扣得殘留有海洛因殘渣袋2 個，亦無法證明海洛因是
    被告販賣給甲○○而吸用等情至為明確。尚難僅憑甲○○證
    述被告販賣給他海洛因約4 、5 次，即遽認被告涉有此部分
    犯行。綜上，檢察官所提出之積極證據，尚不足以證明被告
    有於95年10月30日販賣海洛因之犯行，其間尚有合理之懷疑
    存在。此外復查無其他積極證據足資認定此部分犯行，揆諸
    前開說明，既未經證明犯罪，自應為無罪之諭知。
據上論斷，應依刑事訴訟法第299 條第1 項前段，毒品危害防制
條例第4 條第1 項、第2 項、第18條第1 項前段、第19條第1 項
，刑法第2 條第1 項前段、第11條、第28條，刪除前刑法第56條
，修正前刑法第51條第5 款、刑法第59條，判決如主文。
本案經檢察官柯博齡到庭執行職務。
中　　華　　民　　國　　96　　年　　12　　月　　14　　日
                  刑事第五庭  審判長法  官  潘 政 宏
                                    法  官  吳 勇 毅
                                    法  官  陳 月 雯
以上正本證明與原本無異。
如不服本判決應於收受本判決後10日內向本院提出上訴書狀，並
應敘述具體理由，如未敘述上訴理由者，應於上訴期間屆滿後20
日內補提理由書狀於本院（均須按他造當事人之人數附繕本）「
切勿逕送上級法院」。
      　　　　　　　　　　　　　　　書記官  王 峻 宏
中　　華　　民　　國　　96　　年　　12　　月　　20　　日
附錄本案論罪科刑依據之法條：
毒品危害防制條例第4條
製造、運輸、販賣第一級毒品者，處死刑或無期徒刑；處無期徒
刑者，得併科新臺幣1 千萬元以下罰金。
製造、運輸、販賣第二級毒品者，處無期徒刑或7 年以上有期徒
刑，得併科新臺幣7 百萬元以下罰金。
製造、運輸、販賣第三級毒品者，處5 年以上有期徒刑，得併科
新臺幣5 百萬元以下罰金。
製造、運輸、販賣第四級毒品者，處3 年以上10年以下有期徒刑
，得併科新臺幣3 百萬元以下罰金。
製造、運輸、販賣專供製造或施用毒品之器具者，處1 年以上7
年以下有期徒刑，得併科新臺幣1 百萬元以下罰金。
前五項之未遂犯罰之。
